【裁判字號】    98,訴,2582
【裁判日期】    980914
【裁判案由】    毒品危害防制條例
【裁判全文】
臺灣臺中地方法院刑事判決              98年度訴字第2582號
公  訴  人  臺灣臺中地方法院檢察署檢察官
被      告  甲○○
                    國民
上列被告因毒品危害防制條例案件，經檢察官提起公訴（九十八
年度毒偵字第二三０三號），被告於準備程序中就被訴事實為有
罪之陳述，受命法官經聽取當事人之意見後，由本院合議庭裁定
由受命法官獨任改行簡式審判程序判決如下：
    主   文
甲○○施用第一級毒品，累犯，處有期徒刑拾月；又施用第二級
毒品，累犯，處有期徒刑肆月。應執行有期徒刑壹年。
    犯罪事實及理由
一、甲○○前因懲治盜匪條例案件，經臺灣高等法院臺南分院以
    八十年度上訴字第八八八號判處有期徒刑十年確定，於民國
    八十三年十二月六日假釋出監並付保護管束。復因槍砲彈藥
    刀械管制條例、妨害自由等案件，經臺灣臺北地方法院及臺
    灣臺南地方法院分別以八十五年度易字第三三九九號、八十
    六年度易字第一七０二號判處有期徒刑八月、六月，嗣經合
    併定應執行有期徒刑一年一月確定，經與上開懲治盜匪條例
    案件之殘刑部分（五年七月十四日）接續執行，於八十九年
    四月二十八日因縮短刑期假釋出監並付保護管束。又因施用
    毒品案件，經送觀察、勒戒後，認無繼續施用毒品之傾向，
    於九十二年二月十四日釋放出所，並由桃園地方法院檢察署
    檢察官以九十二年度毒偵緝字第一０八號為不起訴處分確定
    。另因傷害案件，經本院以九十二年度訴字第一六一一號判
    處有期徒刑四月確定，並與上開懲治盜匪條例案件之殘刑部
    分（二年九月十六日）接續執行，於九十五年三月十三日縮
    刑期滿執行完畢而於翌日出監。再因施用毒品案件，經本院
    以九十五年度訴字第二八八三號判處有期徒刑九月，嗣經減
    為有期徒刑四月十五日確定，於九十六年七月十六日縮刑期
    滿執行完畢。又因詐欺案件，經本院以九十七年度中簡字第
    三一二一號判處有期徒刑二月，嗣與上開施用毒品案件合併
    定應執行有期徒刑六月確定；因施用第一級毒品案件，經臺
    灣高等法院臺中分院以九十八年度上訴字第二五六號維持本
    院九十七年度訴字第四八四九號判處有期徒刑九月確定（現
    正執行中）。詎其仍不知悔改，復基於分別施用第一級毒品
    及第二級毒品之犯意，於九十八年三月三十日中午某時，在
    其臺中市○○區○○里○○○路二三五巷十五號二樓之五之
    住處內，以將毒品海洛因加水稀釋後注射手臂之方式，施用
    第一級毒品海洛因一次，於施用毒品海洛因之後，又以將甲
    基安非他命放入吸食器內，再點燃吸食其煙霧之方式，施用
    第二級毒品甲基安非他命一次。嗣於九十八年四月一日晚上
    十一時許，因員警在臺中市南屯區同安南巷之高鐵涵洞旁查
    獲占世淵持有第二級毒品安非他命（占世淵涉案部分，另由
    警方移送偵辦）時，適甲○○在現場，經其同意為警採集其
    尿液送驗，結果呈嗎啡及甲基安非他命陽性反應而查獲上情
    。
二、證據名稱：
  (一)被告甲○○於本院準備程序及審理時之自白。
  (二)中山醫學大學附設醫院檢驗科藥物檢測中心尿液檢驗報告（
    實驗編號：0000000）、臺中市警察局第四分局真實
    姓名對照表、採集尿液鑑定同意書。
三、按海洛因及甲基安非他命係屬於毒品危害防制條例第二條第
    二項第一款、第二款所規定之第一、二級毒品；又九十二年
    七月九日新修正之毒品危害防制條例刪除二犯及三犯之規定
    ，一改修法前繁雜之處遇程序，僅將施用毒品者簡化區分為
    初犯、再犯，並認施用毒品者係屬病患性犯人，以觀察、勒
    戒戒除其身癮，並以強制戒治去除其心癮。經觀察、勒戒或
    強制戒治執行完畢釋放後，若係五年後再犯該條例第十條施
    用毒品罪者，與同條例第二十條第一項、第二項關於「初犯
    」之處理方式相同，檢察官應先聲請法院裁定令被告入勒戒
    處所觀察、勒戒，並視有無繼續施用毒品傾向，決定應予釋
    放、為不起訴之處分，或應聲請法院裁定令入勒戒處所強制
    戒治；若係五年內「再犯」同條例第十條施用毒品罪者，依
    同條例第二十三條第二項規定，檢察官則應依法追訴。觀諸
    該條例第二十條第三項之修正理由：「觀察、勒戒或強制戒
    治五年後再犯者，顯見前所實施之觀察、勒戒或強制戒治已
    足以遮斷其施用毒品之癮，為期自新及協助其戒除毒癮，對
    此五年後再犯者，爰明定仍適用初犯之規定，先經觀察、勒
    戒、強制戒治之程序。」及同條例第二十三條第二項之修正
    理由：「為配合簡化施用毒品犯之刑事處遇程序，並鑑於經
    觀察、勒戒或強制戒治執行完畢釋放後五年內再犯者，其再
    犯率甚高，原據以實施之觀察、勒戒及強制戒治既已無法收
    其實效，自應施以刑事處遇。」，顯然如施用毒品者係前經
    觀察、勒戒或強制戒治等治療程序執行完畢五年後，始再施
    用毒品之「初犯」，因前所執行之觀察、勒戒或強制戒治已
    足收戒除毒癮之效，自應重新執行觀察、勒戒或強制戒治等
    治療程序，並於治療程序執行完畢後，由檢察官為不起訴處
    分，毋庸對之追訴處罰；反之，在「再犯」之情形，因其先
    前所為治療程序顯未能收戒斷毒癮之效，且考量施用毒品者
    之再犯率偏高，乃簡化其刑事處遇程序，而逕予追訴處罰，
    不再施以治療程序。參酌上開立法理由，修正毒品危害防制
    條例就施用毒品者，祇於「初犯」及「五年後再犯」二種情
    形，有其追訴條件之限制，即須於初犯經觀察、勒戒或強制
    戒治釋放後，五年內均無施用毒品之行為，始能認其前所實
    施之觀察、勒戒或強制戒治已足遮斷毒癮，而得於五年後再
    犯時，再予適用初犯之規定，重行觀察、勒戒等程序。倘五
    年內已經再犯，被依法追訴處罰，縱其第三次（或第三次以
    上）施用毒品之時間在初犯釋放五年以後，即與「五年後再
    犯」之情形有別，且因已於「五年內再犯」，顯見其再犯率
    甚高，原實施觀察、勒戒或強制戒治，已無法收其實效，而
    無五年戒斷期之存在，自無再經觀察、勒戒及強制戒治之必
    要，應由檢察官逕行起訴，始符新法修正之本旨。本件被告
    前因懲治盜匪條例案件，經臺灣高等法院臺南分院以八十年
    度上訴字第八八八號判處有期徒刑十年確定，於八十三年十
    二月六日假釋出監並付保護管束。復因槍砲彈藥刀械管制條
    例、妨害自由等案件，經臺灣臺北地方法院及臺灣臺南地方
    法院分別以八十五年度易字第三三九九號、八十六年度易字
    第一七０二號判處有期徒刑八月、六月，嗣經合併定應執行
    有期徒刑一年一月確定，經與上開懲治盜匪條例案件之殘刑
    部分（五年七月十四日）接續執行，於八十九年四月二十八
    日因縮短刑期假釋出監並付保護管束。又因施用毒品案件，
    經送觀察、勒戒後，認無繼續施用毒品之傾向，於九十二年
    二月十四日釋放出所，並由桃園地方法院檢察署檢察官以九
    十二年度毒偵緝字第一０八號為不起訴處分確定。另因傷害
    案件，經本院以九十二年度訴字第一六一一號判處有期徒刑
    四月確定，並與上開懲治盜匪條例案件之殘刑部分（二年九
    月十六日）接續執行，於九十五年三月十三日縮刑期滿執行
    完畢而於翌日出監。再因施用毒品案件，經本院以九十五年
    度訴字第二八八三號判處有期徒刑九月，嗣經減為有期徒刑
    四月十五日確定，於九十六年七月十六日縮刑期滿執行完畢
    。又因詐欺案件，經本院以九十七年度中簡字第三一二一號
    判處有期徒刑二月，嗣與上開施用毒品案件合併定應執行有
    期徒刑六月確定；因施用第一級毒品案件，經臺灣高等法院
    臺中分院以九十八年度上訴字第二五六號維持本院九十七年
    度訴字第四八四九號判處有期徒刑九月確定（現正執行中）
    等節，有臺灣臺中地方法院檢察署刑案資料查註紀錄表及臺
    灣高等法院被告前案紀錄表各一份附卷可按。被告於上開觀
    察、勒戒後，既曾於五年內再犯毒品危害防制條例第十條之
    罪，並業經判刑確定，本次復行觸犯毒品危害防制條例第十
    條之罪，自非屬毒品危害防制條例第二十條第三項所定「五
    年後再犯」之情形，而應依法追訴。
四、核被告所為，係犯毒品危害防制條例第十條第一項、第二項
    之施用第一級、第二級毒品罪。其於施用第一級毒品海洛因
    及第二級毒品甲基安非他命前持有第一級毒品、第二級毒品
    之低度行為，均為施用之高度行為所吸收，不另論罪。被告
    所犯施用第一級毒品罪及第二級毒品罪間，犯意各別，罪名
    不同，應予分論併罰。另被告前因懲治盜匪條例案件，經臺
    灣高等法院臺南分院以八十年度上訴字第八八八號判處有期
    徒刑十年確定，於八十三年十二月六日假釋出監並付保護管
    束。復因槍砲彈藥刀械管制條例、妨害自由等案件，經臺灣
    臺北地方法院及臺灣臺南地方法院分別以八十五年度易字第
    三三九九號、八十六年度易字第一七０二號判處有期徒刑八
    月、六月，嗣經合併定應執行有期徒刑一年一月確定，經與
    上開懲治盜匪條例案件之殘刑部分（五年七月十四日）接續
    執行，於八十九年四月二十八日因縮短刑期假釋出監並付保
    護管束。又因施用毒品案件，經送觀察、勒戒後，認無繼續
    施用毒品之傾向，於九十二年二月十四日釋放出所，並由桃
    園地方法院檢察署檢察官以九十二年度毒偵緝字第一０八號
    為不起訴處分確定。另因傷害案件，經本院以九十二年度訴
    字第一六一一號判處有期徒刑四月確定，並與上開懲治盜匪
    條例案件之殘刑部分（二年九月十六日）接續執行，於九十
    五年三月十三日縮刑期滿執行完畢而於翌日出監。再因施用
    毒品案件，經本院以九十五年度訴字第二八八三號判處有期
    徒刑九月，嗣經減為有期徒刑四月十五日確定，甫於九十六
    年七月十六日縮刑期滿執行完畢等情，有臺灣高等法院被告
    前案紀錄表及臺灣臺中地方法院檢察署刑案資料查註紀錄表
    各一份在卷可參，其於受徒刑執行完畢後五年以內，故意再
    犯本件有期徒刑以上之上開二罪，均為累犯，應各依刑法第
    四十七條第一項之規定加重其刑。爰審酌被告前曾因施用毒
    品案件，經觀察、勒戒之程序，復經法院判處有期徒刑，猶
    不知悛改，仍再施用不綴，顯然無視毒品對於其自身健康之
    戕害及對於社會安全與公共秩序之潛在危害；惟念及施用毒
    品固戕害個人健康至鉅，然就他人權益之侵害仍屬有限，及
    其犯罪目的、手段及在本院審理中坦承犯行之態度、施用毒
    品之次數等一切情狀，分別量處如主文所示之刑，並定應執
    行之刑，以資懲儆。
據上論斷，應依刑事訴訟法第二百七十三條之一第一項、第二百
九十九條第一項前段，毒品危害防制條例第十條第一項、第二項
，刑法第十一條、第四十七條第一項、第五十一條第五款，判決
如主文。
本案經檢察官胡宗鳴到庭執行職務。
中    華    民    國    98    年    9     月     14   日
                  刑事第十四庭    法  官  林學晴
上正本證明與原本無異。
如不服本判決應於收受送達後10日內向本院提出上訴書狀，並應
敘述具體理由；其未敘述上訴理由者，應於上訴期間屆滿後20日
內向本院補提理由書（均須按他造當事人之人數附繕本）「切勿
逕送上級法院」。
                                  書記官  簡雅文
中    華    民    國    98    年    9     月     14   日
【附錄本案論罪科刑法條全文】
毒品危害防制條例第十條：
施用第一級毒品者，處六月以上五年以下有期徒刑。
施用第二級毒品者，處三年以下有期徒刑。


司法院資訊處製作；財團法人民間司法改革基金會備份。
